【裁判字號】    92,聲判,78
【裁判日期】    920918
【裁判案由】    聲請交付審判
【裁判全文】
臺灣板橋地方法院刑事裁定                          九十二年度聲判字第七八號
    聲  請  人  乙○○○
    即  告訴人
    代  理  人  陳國雄律師
    被      告  甲○○
右列聲請人因被告過失傷害案件，不服台灣高等法院檢察署九十二年度上聲議字第二
四二一號駁回再議之處分（原不起訴處分書案號：臺灣板橋地方法院檢察署九十一年
度偵字第九八八四號），聲請交付審判，本院裁定如左：
    主  文
聲請駁回。
    理  由
一、按告訴人不服上級法院檢察署檢察長或檢察總長認再議為無理由而駁回之處分者
    ，得於接受處分書後十日內委任律師提出理由狀，向該管第一審法院聲請交付審
    判；法院認為交付審判之聲請不合法或無理由者，應駁回之，刑事訴訟法第二百
    五十八條之一、第二百五十八條之三第二項前段，分別定有明文。
二、本件聲請人即告訴人乙○○○以被告甲○○涉犯過失傷害罪，向臺灣板橋地方法
    院檢察署檢察官提出告訴，經該署檢察官於九十二年四月十五日以九十一年度偵
    字第九八八四號為不起訴處分後，聲請人不服，聲請再議，經臺灣高等法院檢察
    署檢察長於九十二年六月六日以九十二年度上聲議字第二四二一號為再議無理由
    而為駁回再議之處分。
三、聲請交付審判意旨略以：
（一）本案於九十一年七月十五日第一次偵查庭時，告訴人乙○○○因被害人葉隆財
      自車禍後即昏迷不醒，需在醫院照顧被害人，故提出告訴後，除委任代理人葉
      隆守於偵查庭代乙○○○陳述提出告訴之意思，並提出委任狀在卷，依刑事訴
      訟法第二百三十六條之一規定，是本案乙○○○已合法提起告訴無疑。
（二）被害人葉隆財因車禍後昏迷迄今，如依不起訴處分書所載，獨立告訴人乙○○
      ○有遲誤告訴期間之情事，然依刑事訴訟法第二百三十七條第二項規定，被害
      人之告訴權，自不會因被害人配偶遲誤期間而喪失告訴權。又被害人自車禍後
      迄今昏迷不醒，則刑事訴訟法第二百三十七條第一項所謂「知悉犯人」或「得
      為告訴之時」即無從起算，並無所謂逾期未為告訴之情事，依刑事訴訟法第二
      百三十六條第一項，則本案檢察官應依職權指定代行告訴人，殊無為不起訴處
      分結案之理。
（三）告訴人及受委任人於偵查庭受詢問時，檢察官存有疑義，則命告訴人本人到場
      訊問即足，殊無開了四次偵查庭後，突然以未為告訴為由，為本案之不起訴處
      分，如此實難言妥適，更屬突襲裁判。
（四）果獨立告訴人已逾告訴期間，有不能告訴之情形，則依刑事訴訟法第二百三十
      六條、第二百三十七條規定，本案即應由檢察官依職權為被害人為代行告訴人
      之指定，亦無以不起訴處分結案之理。
（五）尤其刑事訴訟法已就告訴得委任代理人提出為明文規範，參新修刑事訴訟法第
      二百三十六條之一，顯見委任告訴代理人，非得限於「到場」狹義之解釋。
（六）獨立告訴權，係補充被害告訴權而設，有權告訴人一人遲誤期間，並不及他人
      ，而本案被害人因車禍變成植物人昏迷不醒，果原不起訴處分書所執法律見解
      為當，則所有昏迷不醒之重傷者，如其配偶不欲提起告訴，不能或不行使其獨
      立告訴權，則被害人告訴權即無得行使？如此解釋法律的適用，限制國家刑罰
      權為弱勢者保護，當非法律真意！
（七）依刑法第二八七條規定，第二七七條第二項並非告訴乃論之罪，本件車禍，被
      害人肇致重大傷害成為植物人，難謂無涉犯刑法第十三條第二項、第二七七條
      第二項，於此更顯原不起訴處分之不當。
四、本院查：
（一）按告訴乃論之罪，其告訴應自得為告訴之人知悉犯人之時起，於六個月內為之
      。又告訴應以書狀或言詞向檢察官或司法警察官為之；其以言詞為之者，應製
      作筆錄。此刑事訴訟法第二百三十七條第一項、第二百四十二條第一項分別定
      有明文。本件車禍發生於民國九十一年六月一日，被害人葉隆財之兄葉隆守於
      次日，九十一年六月二日即於臺北縣政府警察局三重分局慈福派出所對被告甲
      ○○提出傷害告訴（因告訴不合法，經檢察官為不起訴處分確定），有臺北縣
      警察局三重分局偵訊筆錄一件在卷可憑（參見偵查卷第八頁），足見聲請人乙
      ○○○於斯時已知悉被告甲○○身分。
（二）聲請人乙○○○雖於九十一年七月十五日、九十一年十二月二十四日出具委託
      書以葉隆守為受委託人，由葉隆守出偵查庭，有委託書二紙在卷為憑（附於偵
      查卷第六十三頁、第五十四頁），惟該委託書上記載：「因當事人葉隆財目前
      尚無意識呈植物人狀態無法出庭，依法由其配偶乙○○○出庭，但因當事人需
      一人照料生活起居，因此無法出庭，特此委託葉隆守代為出庭。」，依據該委
      託書之記載內容，聲請人乙○○○僅表示由葉隆守代為出庭，並無對被告甲○
      ○提出告訴或委由葉隆守對被告甲○○提出告訴之意。而葉隆守於九十一年七
      月十五日偵查庭中陳稱：「（問：葉隆財是你何人？）我弟弟，他現靠呼吸器
      維持」、「警察有去找到目擊者」等語（參見偵查卷第廿六頁背面）；其於九
      十一年十二月廿四日偵查庭中陳稱：「我覺得鑑定報告太草率了只有幾句話而
      已」、「（問：尚有何資料可提出供調查？）沒有」、「有強制險，有去申請
      ，但保險公司說要對方將收據留下他們會處理。」等語（參見偵查卷第五十二
      頁背面），是葉隆守於偵查中亦從未表示代乙○○○對被告甲○○提出告訴之
      意。聲請人堅稱：委任代理人葉隆守於偵查庭陳述提出告訴之意思，並提出委
      任狀，已合法提起告訴云云，自不足採。
（三）次按，告訴乃論之罪，無得為告訴之人或得為告訴之人不能行使告訴權者，該
      管檢察官得依利害關係人之聲請，或依職權指定代行告訴人。此刑事訴訟法第
      二百三十六條第一項固有明文。惟聲請人乙○○○為被害人葉隆財之妻，依刑
      事訴訟法第二百三十三條第一項之規定有獨立告訴權，是本件被害人葉隆財雖
      因受傷昏迷不醒不能行使告訴權，然聲請人乙○○○依法有獨立告訴權，本件
      並非「無得為告訴之人」。又乙○○○並無不能行使告訴權之情事，亦與「得
      為告訴之人不能行使告訴權」之要件不合，是本件並無刑事訴訟法第二百三十
      六條第一項規定之情形，聲請人指公訴人應依職權指定代行告訴人一節，自有
      所誤會。
（四）再查，本件被告甲○○因駕車與被害人葉隆財駕駛之機車發生擦撞，造成被害
      人葉隆財受傷，臺北縣政府警察局三重分局移送被告甲○○涉犯刑法第二百八
      十四條過失傷害罪嫌，縱使聲請人認被害人葉隆財所受傷勢已達重傷害之程度
      ，其所涉犯係同法第二百八十四條第一項後段之過失致重傷罪嫌。依刑法第二
      百八十七條前段之規定，仍屬告訴乃論之罪，聲請人以被告甲○○涉犯刑法第
      二百七十七條第二項傷害致重傷罪嫌，非屬告訴乃論之罪云云，亦有誤會。
（五）末按，告訴或請求乃論之罪，其告訴或請求已經撤回或已逾告訴期間者，應為
      不起訴處分。刑事訴訟法第二百五十二條第五款定有明文。聲請人乙○○○於
      九十一年六月二日即已知悉被告甲○○身分，已如前述，惟遲於九十二年四月
      十四日始向臺灣板橋地方法院檢察署提出告訴理由狀（參見偵查卷第七十一頁
      至第七十五頁），顯然已逾六個月告訴期間，本件公訴人據此為不起訴處分，
      自無違誤。
（六）綜上所述，經核本件檢察官不起訴處分理由，與偵查卷附資料並無不符，聲請
      人仍執陳詞，指摘檢察官不起訴處分不當，即顯無理由，是本件交付審判之聲
      請無理由，應予駁回。末以，本件檢察官係因聲請人乙○○○之告訴逾期，欠
      缺訴訟條件而為程序上之不起訴處分，故不生實質之確定力，僅拘束告訴人乙
      ○○○，其效力不及於其他得為告訴之人。如經其他告訴權人提出合法之告訴
      ，檢察官仍得再行偵查起訴，不受刑事訴訟法第二百六十條之限制。本件被害
      人葉隆財茍如聲請人所言自車禍後即昏迷不醒，已喪失意思能力，無法知悉加
      害人之犯罪行為，則葉隆財之告訴期間並不進行，自不生告訴逾期問題，如葉
      隆財回復意思能力而知悉加害人之犯罪行為，自其知悉時起，於六個月內，仍
      得提出告訴，請求檢察官偵查，附此敘明。
五、依刑事訴訟法第二百五十八條之三第二項前段裁定如主文。
中      華      民      國      九十二      年      九    月    十八    日
                                    臺灣板橋地方法院刑事第八庭
                                        審判長法  官  樊季康
                                              法  官  葉靜芳
                                              法  官  連育群
右正本證明與原本無異。
本件不得抗告。
                                              書記官  蘇宥維
中      華      民      國      九十二      年      九    月    十八    日


司法院資訊處製作；財團法人民間司法改革基金會備份。
